【裁判字號】    97,易,3673
【裁判日期】    980220
【裁判案由】    詐欺
【裁判全文】
臺灣臺北地方法院刑事判決              97年度易字第3673號
公  訴  人  臺灣臺北地方法院檢察署檢察官
被      告  甲○○
上列被告因詐欺案件，經檢察官提起公訴（九十七年度偵字第二
四二二三號），經本院合議庭裁定改依簡式審判程序審理，茲判
決如下：
    主  文
甲○○幫助意圖為自己不法之所有，以詐術使人將本人之物交付
，處拘役伍拾日，如易科罰金，以新臺幣壹仟元折算壹日。緩刑
貳年。
    事  實
一、甲○○明知提供金融帳戶之提款卡及密碼予他人，亟有可能
    使他人藉取得帳戶提款卡以遂行詐欺取財之目的，卻因急欲
    找尋工作，竟仍容任所提供之金融帳戶提款卡可能被利用，
    造成詐欺取財結果之發生，而基於幫助他人實施詐欺取財犯
    罪之不確定故意，於民國九十七年九月四日晚間十時許，在
    臺北市○○○路及開封街口，將其於彰化商業銀行古亭分行
    所開立，帳號為00000000000000號銀行帳戶（下稱系爭銀行
    帳戶）之提款卡及密碼交予真實姓名年籍不詳，自稱「蕭經
    理」之成年男子使用，嗣向甲○○收受前揭提款卡及密碼之
    人，即與其他姓名年籍不詳之成年人共同基於意圖為自己不
    法所有之犯意聯絡，合組詐欺集團，即於九十七年九月五日
    下午五時四十分許，佯裝東森購物台專員之身分撥打電話予
    乙○○，並佯稱乙○○於東森購物台購買商品之付款程序有
    誤，並要求乙○○至自動櫃員機取消分期付款之設定云云，
    致乙○○陷於錯誤，於同日晚間六時五十三分許，匯款新臺
    幣（下同）十萬元至甲○○之系爭銀行帳戶中，旋遭詐欺集
    團成員提領一空。嗣因乙○○發覺有異，經報警而循線查知
    上情。
二、案經乙○○訴由臺北縣政府警察局樹林分局報告臺灣臺北地
    方法院檢察署檢察官偵查起訴。
    理  由
一、按本件被告甲○○所犯係死刑、無期徒刑、最輕本刑為三年
    以上有期徒刑以外之罪，其於準備程序就前揭被訴事實為有
    罪之陳述，經本院告知簡式審判程序之旨，並聽取其與公訴
    人之意見後，本院認無不得或不宜改依簡式審判程序進行之
    處，爰依刑事訴訟法第二百七十三條之一第一項、第二百八
    十四條之一，裁定由受命法官獨任進行簡式審判程序，合先
    敘明。
二、前揭犯罪事實，業據被告甲○○於本院訊問時坦承不諱，核
    與告訴人乙○○於警詢中所述遭詐騙後匯款至被告系爭銀行
    帳戶之情節相符，並有自動櫃員機交易明細表、彰化銀行客
    戶基本資料查詢、存摺存款交易明細表各一份在卷可稽，足
    證被告自白核與事實相符，應堪信為真正。是本件事證明確
    ，被告犯行洵堪認定，應予依法論科。
三、按刑法上之幫助犯，係對於犯罪與正犯有共同之認識，而以
    幫助之意思，對於正犯資以助力，而未參與實施犯罪之行為
    者而言，有最高法院八十八年度臺上字第一二七０號判決意
    旨可資參照。復以詐欺犯罪中收受詐得款項之舉，固屬詐欺
    犯行之重要環節，然收受詐欺款項之手法多端，倘由犯罪行
    為人親自出面收受被害人款項，固可認已屬詐欺犯罪構成要
    件之行為分擔，然如被害人係以轉帳匯款至犯罪行為人指定
    之金融機構帳戶之間接方式支付款項者，客觀上實係由該銀
    行業者直接受取財物之交付，此與直接由被害人親手交付現
    款與犯罪行為人，尚屬有別。而本案依告訴人乙○○之指述
    ，均不足以認定其遭詐欺過程中，曾直接與被告間有何接觸
    或聯繫，是被告提供系爭存款帳戶之提款卡及密碼予不詳人
    士，而使告訴人遭不詳人士詐騙而匯款入系爭存款帳戶之行
    為，充其量僅足認定係詐欺取財犯罪構成要件以外之幫助行
    為，尚難遽認與前述詐欺犯罪行為人本於共同犯罪之犯意聯
    絡，而有參與或分擔詐欺之犯行。況使用他人帳戶犯罪者，
    本欲利用他人帳戶以隱瞞自己身份而逃避檢警追緝，是被告
    雖可預見使用其帳戶者將利用其所交付之存摺、金融卡及密
    碼，供為詐欺不法犯行，然其主觀上有無將使用帳戶者所實
    施之詐欺犯行，視為己身犯行之共同犯意聯絡，實非無疑。
    而本案既查無證據足資證明被告有共同詐欺取財之犯意聯絡
    及行為分擔，自應認被告提供金融卡及密碼與不詳人士使用
    之犯行，僅止於幫助詐欺之犯意，而為詐欺構成要件以外之
    行為。是核被告所為，係犯刑法第三十條第一項、第三百三
    十九條第一項幫助詐欺取財罪。又按幫助犯係從犯，係從屬
    於正犯而成立，刑法上既無「共同幫助」之情，當亦無「幫
    助共同」可言，是被告所幫助之詐欺集團成員相互間，就上
    開詐欺取財犯行，縱有犯意聯絡及行為分擔，均為共同正犯
    ，亦無須論以被告有幫助共同詐欺取財之必要，附此敘明。
    另被告為幫助犯，爰依刑法第三十條第二項規定，依正犯之
    刑減輕之。爰審酌被告明知現今社會詐騙集團猖獗，被害人
    事後因詐騙集團利用人頭帳戶隱匿贓款而追償不易之事時有
    耳聞，竟仍提供系爭銀行帳戶之金融卡及密碼供詐欺集團使
    用，增加被害人事後追索，尋求救濟之困難，並使犯罪之追
    查趨於複雜，所為危害社會秩序甚為重大，惟本件被害金額
    為十萬元，且被告係欲找尋兼差以填補家用，始一時不察交
    付提款卡及密碼與詐欺集團成員，又其於犯後坦承犯行，態
    度良好等一切情狀，量如主文所示之刑，並諭知易科罰金之
    折算標準。查被告前未曾受有期徒刑以上刑之宣告，有卷附
    臺灣高等法院被告前案紀錄表一份可按，其因一時失慮，偶
    罹刑典，事後已坦承犯行，深具悔意，經此刑之宣告後，應
    知警惕而無再犯之虞，本院因認暫不執行其刑為當，予以宣
    告緩刑二年，用啟自新。
據上論斷，應依刑事訴訟法第二百七十三條之一第一項、第二百
九十九條第一項前段，刑法第三十條第一項前段、第二項、第三
百三十九條第一項、第四十一條第一項前段、第七十四條第一項
第一款，刑法施行法第一條之一，判決如主文。
本案經檢察官李彥霖到庭執行職務。
中    華    民    國    98    年     2    月    20    日
              臺灣臺北地方法院刑事第十七庭
                              法  官  劉秀君
上正本證明與原本無異。
如不服本判決應於收受送達後10日內向本院提出上訴書狀，並應
敘述具體理由；其未敘述上訴理由者，應於上訴期間屆滿後20日
內向本院補提理由書（均須按他造當事人之人數附繕本）「切勿
逕送上級法院」。告訴人或被害人如對於本判決不服者，應具備
理由請求檢察官上訴，其上訴期間之計算係以檢察官收受判決正
本之日期為準。
                              書記官  吳俊龍
中    華    民    國    98    年    2     月    20    日
附錄本案論罪科刑法條全文：
中華民國刑法第339條
（普通詐欺罪）
意圖為自己或第三人不法之所有，以詐術使人將本人或第三人之
物交付者，處5年以下有期徒刑、拘役或科或併科1千元以下罰金
。
以前項方法得財產上不法之利益或使第三人得之者，亦同。
前二項之未遂犯罰之。


司法院資訊處製作；財團法人民間司法改革基金會備份。
